臺灣基隆地方法院民事裁定  
111年度抗字第4號
抗  告  人  謝宗仁  
相  對  人  趙品鈞  
上列當事人間聲請本票裁定准許強制執行事件，抗告人對於民國
110年7月15日本院110年度司票字第173號裁定提起抗告，本院合
議庭裁定如下：
    主  文
抗告駁回。
抗告費用新臺幣壹仟元由抗告人負擔。
    理  由
一、按「郵務機構送達訴訟文書，以送達地設有郵務機構者為限
    。若送達地為不按址投遞區，得以通知單放置應受送達人所
    設路邊受信箱、郵務機構設置之公用受信箱或應受送達人指
    定之處所，通知於指定期間內前往最近之郵務機構領取，經
    通知二次而逾期不領取者，得註明緣由，退回原寄法院。」
    ，郵務機構送達訴訟文書實施辦法第3條定有明文。次按法
    院應送達於當事人之訴訟文書，經郵務士以通知單放置於應
    受送達人所設路邊受信箱等處所，通知其於指定期間內前往
    最近之郵務機構領取，既因應受送達人在經2次通知逾期未
    領後，由郵務機構將該訴訟文書退回法院，足見該訴訟文書
    並未實際送達於應送達之處所，則應受送達人既未於應為送
    達之處所實際領取該訴訟文書，自不生合法送達之效力。法
    院對應受送達人之住所地送達訴訟文書時，因該住所地所在
    地址屬「不按址投遞區」，經郵務機構依規定招領，應受送
    達人逾期未前往郵務機構領取該訴訟文書，經郵務機構將該
    訴訟文書退回法院，並非應受送達人「應為送達之處所不明
    」，核與民事訴訟法第149條第1項第1款之公示送達要件不
    符，故縱將該訴訟文書為公示送達，亦難認送達為合法。臺
    灣高等法院暨所屬法院109年法律座談會民事類提案 第21號
    研討結果參照。本件相對人主張其執有抗告人於民國106年1
    2月29日簽發，票號TH0000000，面額新臺幣1,250,000元之
    本票（下稱系爭本票），屆期經提示未獲付款，依票據法第
    123條聲請裁定准許強制執行，本院司法事務官以110年7月1
    5日110年度司票字第173號裁定予以准許（下稱原裁定）。
    原裁定係對於抗告人住所新北市貢寮區石壁坑街地址（地址
    詳卷）為送達，於110年7月22日，因係不按址送達區，郵局
    招領，而招領逾期，退回本院等情，有退件之公文封在卷可
    憑。參以首開說明，其送達難認合法，且依前揭說明，原裁
    定對於抗告人於110年9月27日所為之公示送達亦難認為合法
    。是抗告人本件抗告，並未逾抗告期間，先予敘明。
二、本件抗告意旨略以：抗告人與相對人間無債務關係，且本件
    本票非抗告人所簽發，顯有偽造嫌疑，除另依法提起訴訟，
    請求鑑定筆跡外，特此提出抗告等語。
三、按在票據上簽名者，依票上所載文義負責，票據法第5條第1
    項定有明文。次按本票執票人，依票據法第123條規定，聲
    請法院裁定許可對發票人強制執行，係屬非訟事件，此項聲
    請之裁定，及抗告法院之裁定，僅依非訟事件程序，以審查
    強制執行許可與否，並無確定實體上法律關係存否之效力，
    如發票人就票據債務之存否有爭執時，應由發票人提起確認
    之訴，以資解決（最高法院57年台抗字第76號判例參照）。
四、經查，相對人主張其執有系爭本票，屆期經提示未獲付款，
    依票據法第123條聲請裁定准許強制執行等情，業據其提出
    系爭本票為證。系爭本票既已依票據法規定記載法定應記載
    事項，依形式審查即為有效之本票，原裁定予以准許，並無
    不合。抗告人主張與相對人間無債務關係，系爭本票係屬偽
    造等語，惟此屬實體法律關係之爭執，並非本件非訟程序所
    能審酌，是抗告人以上揭理由提起抗告，求為廢棄，為無理
    由，應予駁回。
五、依非訟事件法第46條、第21條第2項，民事訴訟法第495條之
    1第1項、第449條第1項、第95條、第78條，裁定如主文。
中　　華　　民　　國　　111 　年　　1 　　月　　6 　　日
                  民事庭審判長法  官  黃梅淑
　　　　　　　　　
                              法  官  徐世禎
　　　　　　　　　　　　　　　　　　　　　　　　　　　　
                              法  官  高偉文
以上正本係照原本作成。
本件裁定不得再抗告。
中　　華　　民　　國　　111 　年　　1 　　月　　7 　　日
                              書記官 蕭靖蓉